臺灣高等法院刑事裁定
111年度毒抗字第329號
抗  告  人
即  被  告  潘大統



上列抗告人即被告因違反毒品危害防制條例案件，不服臺灣新北
地方法院111年度毒聲字第21號，民國111年2月9日裁定（聲請案
號：臺灣新北地方檢察署111年度聲觀字第7號），提起抗告，本
院裁定如下：
    主  文
抗告駁回。                                             
    理  由
一、原裁定意旨略以：
㈠、被告潘大統基於施用第二級毒品甲基安非他命之犯意，分別
    為下列行為：
　⒈於民國110年4月6日17時許，在臺北市○○區○○路00號3樓友人
    住處內，以將甲基安非他命放置玻璃球吸食器內燒烤吸食煙
    霧之方式，施用甲基安非他命1次【下稱第一次犯行】。嗣
    於同日21時34分許，為警追查槍砲案件持搜索票前往上開處
    所執行搜索，當場扣得甲基安非他命2包（驗餘淨重共15.07
    48公克）等物，復經其同意採集尿液送驗，結果呈安非他命
    、甲基安非他命陽性反應。前揭事實業據被告於偵查中坦承
    不諱，並有勘察採證同意書、臺北市政府警察局偵辦毒品案
    件尿液檢體委驗單、台灣尖端先進生技醫藥股份有限公司11
    0年4月27日濫用藥物檢驗報告(尿液檢體編號：139444號)、
    交通部民用航空局航空醫務中心110年4月30日航藥鑑字第00
    00000號及第0000000Q號毒品鑑定書在卷可稽，堪認被告確
    有此次施用第二級毒品犯行。
  ⒉被告基於施用第二級毒品之犯意，於110年4月14日9時許，在
    臺北市○○區○○路00號4樓友人住處內，以將甲基安非他命放
    置玻璃球吸食器內燒烤吸食煙霧之方式，施用甲基安非他命
    1次【下稱第二次犯行】。嗣於同日14時33分許，為警持搜
    索票前往上開處所執行搜索，當場扣得甲基安非他命1包（
    驗餘毛重12.1201公克）、吸食器1組等物。復經被告同意採
    集尿液送驗，結果呈甲基安非他命陽性反應。前揭事實業據
    被告於偵查中坦承不諱，並有採尿同意書、宜蘭縣政府警察
    局三星分局尿液檢體取樣數簽收紀錄表、慈濟大學濫用藥物
    檢驗中心檢驗總表（檢體編號：TN0000000號)、宜蘭縣政府
    警察局微量毒品證物檢體收驗案件/取樣數簽收紀錄表（聲
    請書誤載為宜蘭縣政府警察局三星分局）、慈濟大學濫用藥
    物檢驗中心110年5月6日慈大藥字第1100506056號鑑定書在
    卷可稽，堪認被告確有此次施用第二級毒品犯行。
㈡、又被告前因施用第二級毒品案件，經臺灣新北地方檢察署檢
    察官以109年度毒偵字第5322號為附命完成戒癮治療之緩起
    訴處分，緩起訴期間為110年1月12日至111年7月11日，然其
    迄未曾經法院裁定令入勒戒處所觀察、勒戒等情，有上開緩
    起訴處分書、本院被告前案紀錄表1份附卷可稽。是檢察官
    以被告於附命完成戒癮治療之緩起訴處分期間，未戒除毒癮
    而為上開施用毒品犯行，且現因另涉槍砲案件，經臺灣臺北
    地方檢察署檢察官偵查中，認被告本案已不適合為第2次附
    命完成戒癮治療之緩起訴處分，而向本院聲請裁定令被告入
    勒戒處所觀察、勒戒乙節，裁量尚屬妥適，爰依毒品危害防
    制條例第20條第1項、觀察勒戒處分執行條例第3條第1項等
    規定，裁定令被告入勒戒處所觀察、勒戒等語。
二、抗告意旨略以：
㈠、被告所涉槍砲案業經臺灣臺北地方檢察署檢察官於111年1月1
    日以110年度偵字第12913號為不起訴處分，原裁定於同年2
    月9日作成時猶認該案尚未偵結，並以此為裁量基礎，顯有
    錯誤。
㈡、被告兩次施用毒品僅相隔8日，而被告本有甲基安非他命毒癮
    ，是此兩次在密接時間施用乃係成癮之症狀表現，嗣被告持
    續接受治療，現已於111年2月8日完成戒癮治療，於同年月2
    2日自費檢驗結果，並無施用毒品反應，足見被告接受戒癮
    治療非無效果，原裁定認被告戒癮治療成效低落，亦非正確
    。
㈢、修正後毒品危害防制條例強調施用毒品者有成癮性，戒癮過
    程中本即可能零星施用毒品，若一開始治療就完全不再施用
    毒品，太過理想化，更無治療的必要。故若以1、2次施用毒
    品即撤銷緩起訴，或不再予其戒癮治療，則對戒癮成效良好
    者而言，無異拒絕其復歸社會之路，請撤銷原裁定，再給予
    戒癮治療機會等語。
三、經查：
㈠、被告於上開時、地施用甲基安非他命之第一次犯行事實，業
    據其於偵查中供承不諱（見110年度毒偵字第1698號卷【下
    稱毒偵1698號卷】第139頁、第196頁），且其為警所採集之
    尿液（尿液檢體編號：139444號），經送台灣尖端先進收技
    醫藥股份有限公司，以酵素免疫分析法初步檢驗、再以氣相
    層析質譜儀法確認檢驗之結果，確呈安非他命類、甲基安非
    他命陽性反應乙節，有該公司出具之濫用藥物檢驗報告、台
    北市政府警察局偵辦毒品案件尿液檢體委驗單各1紙附卷可
    稽（見毒偵1698號卷第185至187頁）；又被告上開第二次犯
    行亦據其於偵查中供承不諱（見110年度毒偵字第1819號卷
    【下稱毒偵1819號卷】第115頁；110年度毒偵字第7465號卷
    第14頁），且其為警所採集之尿液（尿液編號：TN0000000
    號），經送慈濟大學濫用藥物檢驗中心，以酵素免疫分析法
    初步檢驗、再以氣相層析質譜儀法確認檢驗之結果，確呈安
    非他命類、甲基安非他命陽性反應乙節，有採尿同意書、慈
    濟大學藥物檢驗中心110年4月29日慈大藥字第1100429003號
    函所附委驗檢體檢驗總表各1紙附卷可稽（見毒偵1819號卷
    第39、93頁），足認被告上開不利於己之自白與事實相符，
    是被告本案施用第二級毒品二次之行為，均堪認定。
㈡、又被告前雖因施用第二級毒品案件，經臺灣新北地方檢察署
    檢察官以109年度毒偵字第5322號為附命完成戒癮治療之緩
    起訴處分，緩起訴期間為110年1月12日至111年7月11日，但
    迄未曾經法院裁定令入勒戒處所觀察、勒戒等情，有上開緩
    起訴處分書、本院被告前案紀錄表在卷可憑，是原審依毒品
    危害防制條例第20條第1項之規定，裁定被告應送勒戒處所
    觀察、勒戒，於法尚無不合。
四、被告雖以前詞抗告，惟查：
㈠、毒品危害防制條例於109年1月15日修正公布，並於109年7月1
    5日施行。修正後之毒品危害防制條例強調「治療勝於處罰
    」、「醫療先於司法」之刑事政策，強化觀察、勒戒或強制
    戒治處分、命附條件緩起訴處遇措施與監禁刑罰間之交替運
    用，使之相輔相成，以助施用毒品者重生。其中「附命完成
    戒癮治療緩起訴」之執行，係以社區醫療（機構外醫療體系
    ）處遇替代監禁式治療，使施用毒品者得繼續正常家庭及社
    會生活，尚非集中於勒戒處所受監所矯正、管理而具有「收
    容」或「處罰」外觀者，所可比擬，於機構外之戒癮治療難
    達其成效時，再施以機構內之強制處遇，亦屬循序漸進之合
    理矯正方式，因此「附命完成戒癮治療緩起訴」之被告縱使
    完成「戒癮治療」，應仍難認等同於觀察、勒戒或強制戒治
    已執行完畢。又是否給予施用毒品者為多元附條件緩起訴處
    分，乃屬檢察官之職權，由檢察官本於毒品危害防制條例第
    24條之規定及立法目的，依行政院所頒之「毒品戒癮治療實
    施辦法及完成治療認定標準」，選擇實施對象、內容、方式
    與執行之醫療機構，妥為斟酌、裁量，始予決定，而其裁量
    之結果如認適於為緩起訴處分者，固須於緩起訴處分中說明
    其判斷之依據，但如認為應向法院聲請觀察、勒戒者，因係
    適用同條例第20條第1項之原則而非例外，自無需贅餘交代
    不適於為緩起訴處分之理由。
㈡、被告前經檢察官為附命完成戒癮治療之緩起訴處分確定，緩
    起訴期間自110年1月12日起算，然被告竟於不到三個月內即
    為本案第一次犯行，且於該次遭查獲並採尿送驗後，猶不知
    警惕而於相隔8日後再為本案第二次犯行，足徵其戒除毒品
    之意志薄弱，遵守法治之意願不堅，被告既獲緩起訴之寬典
    ，自應努力遵守戒癮誡命，自非可以抗告意旨所稱戒癮過程
    中本即可能零星施用毒品等語搪塞卸責。又被告第一次犯行
    遭查獲時，於其所在環境內遭搜出達15公克餘之甲基安非他
    命，第二次遭查獲時，仍再搜出重約12公克之甲基安非他命
    ，被告雖推稱非其所有，但參以住於該址3樓之侯宗亨稱其
    亦有施用甲基安非他命此情（見毒偵1698號卷第33頁），亦
    堪認被告有易於取得毒品之管道，仍處於具有誘惑因子之環
    境中，難認予被告繼續實施戒癮治療較施以觀察、勒戒更有
    助其遠離毒品誘引。從而檢察官衡酌被告之個案情形及卷內
    事證後，綜合考量被告之行為及客觀情形，認不適合再為附
    命完成戒癮治療之緩起訴處分，而向法院聲請裁定被告入勒
    戒處所施以觀察、勒戒，其裁量權之行使並無違法或明顯失
    當之處，法院自應予以尊重。至被告所涉槍砲案件雖嗣經檢
    察官為不起訴處分，但此僅為檢察官主張被告不適合為第2
    次附命完成戒癮治療緩起訴處分之理由之一（另一理由即為
    前述戒癮治療成效低落），是此部分之理由縱已不存，仍不
    影響本件檢察官聲請觀察、勒戒之適法性，抗告意旨執此認
    原裁定裁量有誤，尚非可採。
㈢、至抗告意旨雖稱其已完成戒癮治療，自費檢驗結果亦無施用
    毒品反應，並提出新北市立聯合醫院111年2月8日診斷證明
    書及中一醫事檢驗所111年2月22日藥物毒品篩檢結果為據（
    見本院卷第27、29頁），但縱使完成「戒癮治療」，仍難認
    等同於觀察、勒戒或強制戒治已執行完畢，業經本院論述如
    前，而被告所提藥物毒品檢驗結果，僅能證明被告於111年2
    月22日採尿時起往前回溯數日內未施用甲基安非他命，被告
    究竟有無完全戒除毒癮之「身癮」或「心癮」，有賴其執行
    觀察、勒戒後由醫師等專業人士評估，決定是否有繼續施以
    強制戒治之必要，自非可由被告自稱其已無毒癮，即可規避
    觀察、勒戒之執行，是其此部分之抗告意旨，亦非有據。
五、綜上所述，原審法院依檢察官之聲請，裁定被告應送勒戒處
    所觀察、勒戒，經核其認事用法，並無違誤。被告猶執前詞
    提起本件抗告，指摘原裁定不當，為無理由，應予駁回。
據上論斷，應依刑事訴訟法第412條，裁定如主文。　　
中　　華　　民　　國　　111 　年　　4 　　月　　29　　日
                  刑事第二十庭  審判長法　官  王復生
                                      法　官  蕭世昌
                                      法　官  張紹省
以上正本證明與原本無異。
不得再抗告。
                                      書記官  莫佳樺
中　　華　　民　　國　　111 　年　　4 　　月　　29　　日